最高法院刑事判決　　　　　　　　　　　　　　　九十一年度台上字第五０四九號
　　上　訴　人　台灣高等法院檢察署檢察官
　　被　　　告　甲○○
右上訴人因被告走私案件，不服台灣高等法院中華民國九十一年五月二十八日第二審
更審判決（九十年度上更(一)字第一０九九號，起訴案號：台灣基隆地方法院檢察署八
十八年度偵字第三七一五號 )，提起上訴，本院判決如左：
    主  文
原判決撤銷，發回台灣高等法院。
    理  由
本件原判決以公訴意旨略以：被告甲○○以「吳格志」名義於民國八十八年二月間未
經勇柏實業有限公司（以下簡稱勇柏公司）負責人曾煥榮之同意，擅自以勇柏公司名
義為收貨人，委託不知情之萬海航運股份有限公司（下簡稱萬海航運公司）製作艙單
進口二只松木板貨櫃，而利用貨櫃夾帶私運大陸豬腳筋、香菇、雲南普洱茶磚等物進
入台灣地區，完稅價格共計新台幣（下同）四百二十五萬一千七百六十八元，致生損
害於吳格志、勇柏公司及海關稽查之正確性，嗣於八十八年二月十二日在中華貨櫃站
為警查獲，並扣得上述大陸香菇等物，因認被告牽連涉犯懲治走私條例第二條第一項
及刑法第二百十六條、第二百十條之罪嫌云云。經審理結果，認被告之犯罪不能證明
，因而撤銷第一審論處被告私運管制物品進口逾公告數額罪刑之判決，改判諭知其無
罪，固非無見。
惟查：審理事實之法院對於卷內有關被告有利及不利之證據，苟有依法應予調查而未
予調查，率行判決，其判決當然為違背法令。(一)、卷附以吳格志名義出具之證明書載
明：「……二、……而今此二櫃所產生法律及罰金事宜，本人願完全承受，並放棄法
律抗辯權……」等語；而原判決理由四之(三)亦說明該證明書係被告基於自由意願所簽
立，被告辯稱簽證明書當時只有「一」部分，「二」以後及立據人、見證人部分都是
空白的，是沈榮發等事後再加上去的等語，為不足採。如果均無訛，參以萬海航運公
司出具之提單、艙單所記載收貨人之聯絡電話又係被告經營之震光有限公司之電話、
傳真號碼，茍系爭走私物品與被告無涉，其何須出具證明書表明願完全承受法律責任
及罰金事宜？原審對此項不利被告之證據，未詳加究明論述明白，遽為被告有利之認
定，尚嫌速斷。(二)、證人曾煥榮於八十八年四月七日在法務部調查局航業海員調查處
調查時，供稱其知勇柏公司被報紙登載進口私貨遭海關查到時，打電話問被告此事，
被告乃約其在魚市場休息室見面時，被告承認私貨係其本人進口，並冒用勇柏公司名
義申報艙單，並表示願負責，當場簽具證明書一紙為證等語。證人李春丁於偵查中亦
證稱被告曾跟曾煥榮談借牌之事，被告說他偷用曾煥榮的牌等語。原判決對卷內前開
證人不利於被告之證詞，何以不足採，未詳加論述說明，遽諭知被告無罪，亦有理由
不備之可議。檢察官上訴意旨指摘原判決不當，尚非全無理由，應認仍有撤銷發回更
審之原因。
據上論結，應依刑事訴訟法第三百九十七條、第四百零一條，判決如主文。
中      華      民      國    九十一    年      九      月     十二     日
                              最高法院刑事第三庭
                                  審判長法官  董  明  霈
                                        法官  林  茂  雄
                                        法官  王  居  財
                                        法官  張  祺  祥
                                        法官  郭  毓  洲
      右正本證明與原本無異
                                              書  記  官
中      華      民      國    九十一    年      九      月     十八     日
